【裁判字號】    92,交簡上,65
【裁判日期】    920519
【裁判案由】    傷害
【裁判全文】
臺灣臺北地方法院刑事判決                        九十二年度交簡上字第六五號
    上  訴  人
    即  被  告  乙○○
右列上訴人因業務過失傷害案件，不服本院台北簡易庭九十二年度店交簡字第五二號
，中華民國九十二年一月三十日第一審刑事簡易判決（檢察官聲請簡易判決處刑案號
：九十一年度偵字第一六０六一號），提起上訴，本院管轄之第二審合議庭判決如左
：
    主  文
原判決撤銷。
乙○○從事業務之人，因業務上之過失傷害人，累犯，處拘役拾日，如易科罰金以
佰元折算壹日。
    事  實
一、乙○○係營業小客車駕駛人，為從事駕駛業務之人，前於民國八十四年間因犯賭
    博罪，遭本院判處有期徒刑二月、緩刑二年確定，嗣因於緩刑期間再犯賭博罪，
    前述緩刑遭到撤銷，而於八十七年三月六日易科罰金執行完畢，詎仍不知審慎，
    於九十一年四月二十六日二十一時三十分前之某時許，駕駛車號Ｅ三－六三九號
    營業小客車，沿台北縣新店市○○路由北往南方向行駛，嗣於同日二十一時三十
    分許，行經該路三八二號巷口前，本應注意同向二車道道路，欲左轉彎時，應距
    交岔路口三十公尺前換入內側車道或左轉車道，及距交岔路口三十公尺前顯示方
    向燈或手勢，且當時為夜間有照明，路面乾燥、無缺陷、無障礙物、視距良好，
    並無不能注意之情事，詎乙○○竟疏未注意，未能提前換入內側車道，亦未顯示
    方向燈或手勢即貿然左轉；適有甲○○駕駛車號ＢＨＲ－五八一號機車同向行經
    該處，欲由左側超越乙○○所駕駛之自用小客車時，亦疏未注意兩車併行之間隔
    ，在未採取必要之安全措施之情形下即貿然前行超越，兩車因而發生碰撞，甲○
    ○當場人、車倒地，受有四肢多處挫傷、右肩挫傷之傷害。乙○○於肇事後，在
    有偵查犯罪職權之機關尚不知何人為肇事者前，向到場處理事故之台北縣警察局
    新店分局警員葉宜周承認肇事接受裁判而自首。
二、案經甲○○訴由台北縣政府警察局新店分局報請台灣台北地方法院檢察署檢察官
    聲請簡易判決處刑。
    理  由
一、右開犯罪事實業據被告乙○○坦承不諱，核與告訴人甲○○指述相符，並有道路
    交通事故調查報告表、補充資料表、台北縣警察局新店分局交通事故分析研判表
    、照片、自首調查表、耕莘醫院診斷證明書等在卷可稽。按汽車於同向二車道行
    駛至交岔路口欲左轉彎時，應距交岔路口三十公尺前換入內側車道或左轉車道，
    並應在距交岔路口三十公尺前即顯示方向燈或手勢，道路交通安全規則第一百零
    二條第一項第四款、第五款分別定有明文，被告本應注意前述規定，且依前開時
    地為夜間有照明，路面乾燥無缺陷無障礙物、視距良好之情形，亦非不能注意，
    竟疏未注意，未提前換入內側車道，亦未顯示方向燈或手勢即貿然左轉，致撞擊
    告訴人所騎乘之機車而發生本件車禍，其有過失甚明；且此過失與告訴人所受傷
    害之間，亦有相當因果關係，則被告因過失傷害人之犯行，足以認定。另按汽車
    行駛時，駕駛人應注意兩車併行之間隔，並隨時採取必要之安全措施，且此規定
    於騎乘機車時亦有適用，道路交通安全規則第九十四條第三項、第二條第一項第
    一款分別定有明文，告訴人本應注意前揭規定，且依前開時地並無不能注意之情
    形，則告訴人於發現被告所駕駛之營業小客車減速而欲自其左側超越時（卷附九
    十一年四月二十九日警詢筆錄參照），竟疏未注意兩車併行之間隔，且未採取必
    要之安全措施即貿然前行超越，致遭貿然左轉之被告撞擊，對於本件車禍之發生
    亦有過失甚明，附此敘明。
二、被告為計程車司機，係駕駛營業小客車從事業務之人，且於執行業務之際發生本
    件車禍，則核其所為，係犯刑法第二百八十四條第二項前段業務過失傷害罪。又
    被告前於八十四年間因犯賭博罪，經本院判處有期徒刑二月、緩刑二年確定，嗣
    因於緩刑期間再犯賭博罪，前述緩刑遭到撤銷，而於八十七年三月六日易科罰金
    執行完畢，有台灣高等法院被告全國前案紀錄表在卷可參，是被告於九十一年四
    月二十六日再犯本件之罪，即屬受有期徒刑之執行完畢，五年以內再犯有期徒刑
    以上之罪，而為累犯，應加重其刑；另被告於肇事後，在有偵查犯罪職權之機關
    尚不知何人為肇事者前，向到場處理事故之台北縣警察局新店分局警員葉宜周承
    認肇事接受裁判而自首，應依刑法第六十二條前段之規定減輕其刑。而因有前述
    加重、減輕事由，即應依刑法第七十一條第一項之規定，對被告所犯本件之罪行
    先加後減。原審以被告犯行明確，依刑法第二百八十四條第二項前段、第四十七
    條、第六十二條前段、第四十一條第一項前段（原審漏載前段，茲補正之），罰
    金罰鍰提高標準條例第一條前段、第二條，判處有期徒刑二月，並諭知易科罰金
    折算標準，固非無見。惟查：(一)告訴人之過失乃於超車時未注意兩車併行之間隔
    ，及未採取必要之安全措施，而非原審判決所稱之疏未注意車前狀況，是事實認
    定已有不合；(二)另被告提起本件上訴後，已經與告訴人達成和解，被告並賠償告
    訴人新台幣一萬五千元完畢，且告訴人亦表明不再追究（本院九十二年四月九日
    訊問筆錄參照），原審未及審酌被告此一犯後態度，故原審判決即應由本院予以
    撤銷改判。爰依前述累犯加重、自首減輕、及先加後減之規定，並審酌被告過失
    之程度、告訴人同有過失、告訴人所受之傷害、被告已與告訴人和解並賠償告訴
    人損害等情，量處如主文第二項所示之刑，並諭知易科罰金之折算標準。
據上論斷，應依刑事訴訟法第四百五十五條之一第一項、第三項、第三百六十九條第
一項前段、第二百九十九條第一項前段，刑法第二百八十四條第二項前段、第四十七
條、第六十二條前段、第四十一條第一項前段，罰金罰鍰提高標準條例第一條前段、
第二條，判決如主文。
本案經檢察官黃東焄到庭執行職務
中      華      民      國    九十二    年      五      月    十九    日
                                    臺灣臺北地方法院交通法庭
                                        審判長法  官  劉壽嵩
                                              法  官  洪文慧
                                              法  官  林鴻達
右正本證明與原本無異。
本判決不得上訴。
                                              書記官  石幸代
中      華      民      國    九十二    年      五      月    十九    日
附錄本案論罪科刑法條全文：
中華民國刑法第二百八十四條
 (過失傷害罪)
因過失傷害人者，處六月以下有期徒刑、拘役或五百元以下罰金，致重傷
者，處一年以下有期徒刑、拘役或五百元以下罰金。
從事業務之人，因業務上之過失傷害人者，處一年以下有期徒刑、拘役或
一千元以下罰金，致重傷者，處三年以下有期徒刑、拘役或二千元以下罰
金。


司法院資訊處製作；財團法人民間司法改革基金會備份。
